臺灣高等法院民事裁定　　　　　　　　　 96年度抗字第622號
抗　告　人　乙○○
上列抗告人與相對人甲○○間假扣押事件，對於中華民國96年2
月8日臺灣臺北地方法院96年度執全字第2125號裁定，提起抗告
，本院裁定如下：
    主  文
原裁定廢棄。
相對人於原法院之聲請駁回。
聲請及抗告訴訟費用由相對人負擔。
    理  由
一、按假扣押，非有日後不能強制執行或甚難執行之虞者，不得
    為之；又請求及假扣押之原因，應釋明之；前項釋明如有不
    足，而債權人陳明願供擔或法院認為適當者，法院得定相當
    之擔保，命供擔保後為假扣押。（民事訴訟法第523條第1項
    、第526 條1、2項）。即假扣押之聲請人須就請求及假扣押
    之原因，釋明之，若有不足，而債權人陳明願供擔保或法院
    認為適當者，法院始得定相當之擔保，命供擔保後為假扣押
    。（最高法院94台抗字第1118號裁定參照）
二、相對人於原法院之聲請意旨略以：相對人與抗告人乃同鄉好
    友，抗告人陸續向相對人借款週轉，累積共欠新臺幣（下同
    ） 210萬元，乃簽發6張支票分6期清償。支票到期日前數日
    ，抗告人以無款可還，央求相對人勿提示免抗告人因違反票
    據法坐牢，因係同鄉好友，相對人為免傷友誼遂未提示支票
    。相對人稱新竹老家有一筆土地政府將徵收，可一次還清欠
    款，近兩年相對人催告還款，抗告人竟稱「不要催了，有錢
    會還你」云云。頃聞抗告人有辦理脫產之風聲，相對人為保
    債權，願供擔保以代釋明，聲請為假扣押等語。
三、抗告意旨略以：相對人提出之支票非抗告人所簽發，其上印
    章非屬抗告人所有，兩造間並無債權債務關係，否則相對人
    不致在14年後始為假扣押之聲請。爰求為廢棄原裁定，駁回
    相對人於原法院之聲請等語。按，相對人聲請假扣押時僅主
    張「頃聞債務人有辦理脫產之風聲」，並未就抗告人係如何
    合乎假扣押之原因為釋明。而相對人提出於本院之答辯狀，
    亦援引修正前之民事訴訟法第526條第2項規定，主張「已提
    供擔保以代釋明」，足證相對人自認未就假扣押之原因為任
    何之釋明。依前揭實務見解，債權人聲請假扣押時，須就請
    求及假扣押之原因為釋明，釋明如有不足，而債權人陳明願
    供擔保或法院認為適當者，法院始得定相當擔保准許假扣押
    。本件並非相對人釋明不足，而係相對人未就得假扣押之原
    因為任何釋明，依首開實務見解，自不得准許供擔保代釋明
    准許假扣押。原法院不察，遽依相對人之聲請為准許假扣押
    之裁定，抗告意旨雖未就此指摘，但原裁定既有可議，自應
    由本院廢棄原裁定，並駁回相對人在原法院之聲請。
四、據上論結，本件抗告為有理由，裁定如主文。
中　　華　　民　　國　　96　　年　　5 　　月　　10　　日
                    民事第二庭
                        審判長法　官  吳謙仁
                              法　官  李瓊蔭
                              法　官  蘇瑞華
正本係照原本作成。
本裁定除以適用法規顯有錯誤為理由，並經本院許可外，不得再
抗告。如提起再抗告，應於收受後10日內委任律師為訴訟代理人
向本院提出再抗告狀。並繳納再抗告費新台幣１千元。
中　　華　　民　　國　　96　　年　　5 　　月　　11　　日
                              書記官  賴以真
